# 吸收合并子公司后对应商誉如何处理

提问人：城市荷锄翁 时间：2011-12-01 10:42:40
溢价收购一家公司为全资子公司，合并报表中出现一块商誉。该子公司经营一段时间后，母公司决定将其吸收合并，相关业务并入母公司其他事业部。请教：吸收合并后商誉如何处理，是作为吸收合并当期的投资损失处理，还是在母公司报表中列示商誉？第一种观点考虑的是承载商誉的实体已经不存在，商誉也就没有存在的基础。第二种观点认为虽然实体不存在了，但产生商誉的资产组任然存在，且可以单独核算该资产组产生的现金流量。 各位老大，请教上述观点那种对，或都不对？

回答人：chenyiwei
在吸收合并时，应对商誉进行减值测试。如果没有发生减值的，该商誉可以下推到合并完成后的母公司个别报表层面，继续予以保留。 商誉是对应于资产组和业务的，而不是对应于法人实体的。

提问人：cpatang2006 时间：2017-11-30 15:51:48
如果吸收合并后对于该部分资产组进行了更新升级，该如何测算商誉减值？或者说该部分资产组在升级过程中逐步被淘汰换成了新的资产，该部分商誉该如何处理？减值测试怎样做？

回答人：chenyiwei
商誉对应于资产组整体而不是特定的可辨认资产。正常的资产更新和重置（不改变业务模式和管理模式）不影响商誉与资产组之间的对应关系。

提问人：cpatang2006 时间：2017-11-30 20:17:20
谢谢陈版的回复。想问的是商誉之所以产生是由于购买方愿意出高价买入，买入的资产组或组合（假设是整个子公司）未必就真是值评估报告评出的价值。购买后对原来的生产线全部更换，此时之前产生商誉所对应的资产组或组合已经没有了，该如何测算商誉的减值呢？ 这个资产组整体假设就是整个子公司，在母公司收购之后将这个子公司全部的资产负债清理后吸收并入母公司，原来的资产全部进行了更换，此时的资产组账面价值为零，原来由该资产组产生的商誉如何处理呢？

回答人：chenyiwei
如是，则该商誉也一并转移到母公司个别报表层面，解释 7 号第四条的处理也是这个原理。

提问人：呼叫帮助 时间：2017-12-03 09:27:03
请教陈版主，母公司A向其子公司B出售成本价为 50 万元的设备一台，交易价格为 100 万元，截至 2016 年 12 月 31 日，累计折旧为 20 万元， 2017 年1-9月计提折旧为7.5万元。此时合并的会计分录为： 借：期初未分配利润 50 万元， 贷：固定资产 50 万元 ，借：递延所得税资产 12.5万元 ， 贷：期初未分配利润 12.5万元，
借：累计折旧 20 万元， 贷：期初未分配利润 20 万元，
借：期初未分配利润 5 万元， 贷：递延所得税资产 5 万元，
借：累计折旧7.5万元， 贷：管理费用 7.5万元，
借：所得税费用 1.875万元， 贷：递延所得税资产 1.875万元，
在 2017 年 9 月 30 日，A公司吸收合并B公司，在母公司个别报表上关于固定资产的处理，借记的固定资产金额为 50 万元，贷记的累计折旧金额为27.5万元， 按照企业会计准则解释第 7 号相关规定，母公司报表确认递延所得税资产，同时计入资本公积，该金额是否是合并报表中递延所得税资产的净额，即题目中的12.5-5-1.875万元=5.625万元？该金额能否随着该固定资产计提完折旧而抵销？合并报表中如何做调整分录？

回答人：chenyiwei
个别报表层面按解释 7 号第四条处理，需确保将该资产收回时账面价值恢复到原先按该母公司的原值持续计算的金额。

提问人：wangmeirong10 时间：2017-12-07 09:20:17
请问陈版主，如果该商誉已在合并报表计提减值，该如何处理？直接在母公司单体报表上体现商誉原金额和减值，还是该部分减值要冲减当期损益？

回答人：chenyiwei
直接在母公司单体报表上体现商誉原金额和减值。

提问人：呼叫帮助 时间：2018-05-05 17:33:54
《会计准则第 7 号》出来之前，如果是母公司设立的子公司，后母公司又吸收合并全资子公司，母公司的会计处理，主流有两种操作方式， 1 、是差额计入投资收益； 2 、计入资本公积
按准则 7 号是否应该这样处理： 借：原子公司各项资产（含商誉） 按其在母公司合并报表层面的账面价值 贷：原子公司各项负债 按其在母公司合并报表层面的账面价值 未分配利润 （指非同一控制下合并取得的子公司）原购买日计入
营业外收入的负商誉金额（如有） 专项储备、一般风险准备 按子公司计提的专项储备和一般风险准备在合并报表层面的账面价值 未分配利润 按母子公司关系存续期间的子公司净损益导致的留存收益变动额（按合并报表口径调整） 其他综合收益 按母子公司关系存续期间的子公司净损益导致的其他综合收益余额变动额（按合并报表口 径调整） 长期股权投资 原母公司个别报表层面对该子公司的长期股权投资账面价值转销（如有对应的长期股 权投资减值准备的，则减值准备应一并转销） 借/贷： 资本公积——其他资本公积 整笔分录的平衡数

回答人：chenyiwei
是这样。

提问人：呼叫帮助 时间：2018-07-10 21:55:47
该子公司注销时，与子公司有关的商誉怎么处理？
子公司注销，可能是转变为分公司，也可能是就清算分配了，实质上这个时候对应的资产和负债都需要清算分配给母公司，这些资产和负债依然在母公司的控制之下，只不过从股权的间接控制转变为直接控制了，商誉是否需要终止确认？目前，我国并没有明确的规定，有两种观点： 观点一：参照同一控制下的吸收合并来处理，非同一控制下控股合并取得的子公司注销变为分公司时，终止确认相关商誉，同时冲减未分配利润，代表了目前较为普遍的看法。 观点二：母公司注销子公司变为分公司，从法律角度来看企业的法人主体发生了变化，属于企业合并。但是从会计角度看，注销前后子公司的资产、负债和业务都在母公司的控制之下，母公司注销子公司变为分公司并未改变母公司所能控制的经济资源及其风险报酬特征，不改变合并财务报表主体对外的财务状况、现金流量和经营成果，产生的影响仅仅只是将购入子公司时确认的资产、负债、损益从合并财务报表中直接转移到了母公司个别财务报表中，外购商誉依靠的价值实体并没有发生改变。因此，在非同一控制下控股合并形成的子公司注销为分公司时，尽管丧失了独立法人资格，但不会导致合并报表层面的商誉发生改变，该等商誉在合并报表层面仍应继续保留。 陈版，您认可哪种观点，或有补充情况？

回答人：chenyiwei
应采用你说的“观点二”。